臺灣高等法院臺南分院民事判決　九十一年度訴易字第二四號
　　　原　　　告　乙○○
　　　被　　　告　甲○○
右當事人間因侵權行為附帶請求損害賠償事件，經本院刑事庭裁定（九十一年度附民
字第三九號）移送前來，本院（言詞辯論終結期日：九十一年五月二十八日）判決如
左：
      主      文
被告應給付原告新台幣壹拾萬元，及自民國九十一年三月七日起至清償日止，按年息
百分之五計算之利息。
原告其餘之訴駁回。
訴訟費用由被告負擔十分之一；餘由原告負擔。
      事      實
甲、原告方面：
  一、聲明：求為判決：（一）被告應給付原告新台幣（下同）一百萬元及自〔刑事
      附帶民事賠償起訴狀〕繕本送達之翌日起至清償日止，按年息百分之五計算之
      利息。（二）訴訟費用由被告負擔。
  二、陳述：
  （一）被告甲○○於民國（下同）八十九年十一月二十二日上午七時四十分許，赴
        台南市永福國小（下稱永福國小）欲帶走兩造所生之長子宋政諺，與前來處
        理之原告發生爭執；竟當眾於學校師生及眾多學生家長面前出口穢言以閩南
        語辱罵原告「臭查某、客兄者帶到這裡來了」、「賤女人，帶客兄，要讓妳
        死得很難看」等語，致原告進出永福國小時皆遭受異樣之眼光，進而讓原告
        精神及名譽上受有重大損害。上開事實，業經台灣台南地方法院（下稱台南
        地院）九十年度易字第一四九０號刑事判決認定在案。並經鈞院刑事庭以九
        十一年度上易字第一七七一號刑事判決判處被告拘役四十日確定。
  （二）詎被告竟然空言主張鈞院確定之刑事判決與事實不符；顯然被告犯罪後至今
        仍毫無悔意，確屬頑劣，絲毫不值得寬恕。被告又否認其身分、財產。惟查
        被告於九十年五月二十二日、十月九日在另案〔即台灣台中地方法院（下稱
        台中地院）九十年度重訴字第三四二號民事案件）審理時自認：伊擔任獅子
        會秘書、伊現還擔任雅歌聯誼會會長、伊現擔任億喬建設公司（即億喬建設
        股份有限公司－下同）總經理，且名下尚有多筆土地、房屋以及鉅額銀行存
        款。被告意圖逃避賠償之責任，其心態已至為明顯。
  （三）被告個性虛偽、有暴力傾向，對待親人無情無義。數年來，原告獨力扶養宋
        珮綺、宋宜玶、宋政諺三名子女，含辛茹苦；被告不知心存感激，行為不檢
        、與他人通姦，竟又惡言相向以「賤女人、帶姘頭‧‧‧」等穢語，當眾辱
        罵原告，早已喪盡良知。而原告素行良好，係嚴守傳統禮教之職業婦女，父
        親李高雄為安平區之望族、德高望重，因被告之公然侮辱犯行，對原告人格
        、名譽及子女、長輩親人，均構成嚴重傷害。至今，永福國小之老師、宋政
        諺同班學生及家長，仍以異樣眼光看待原告，認為原告有「客兄」，不守婦
        道、有失名節；此種傷害，實難以彌補！被告主張宋政諺已自永福國小畢業
        近一年，原告已不再受傷害；惟宋政諺之小學同班同學，多數升學至國中仍
        然同班，且宋政諺之導師林振祥老師，因被告一再聲請，甫於九十一年一月
        九日出庭作證。顯然，被告侮辱原告造成之名譽損害，並不因宋政諺畢業而
        結束。原告主張遭被告辱罵「至今，永福國小之老師、宋政諺同班學生及家
        長，仍以異樣眼光看待原告，認為原告有〔客兄〕，不守婦道」等受害情形
        ，句句均係事實。
  （四）被告個性虛偽狡詐，對於任何行為過失，絕不悔改認錯。譬如：被告於九十
        年四月十五日晚間，以「養你們不如養一條狗」等語言暴力，辱罵子女宋宜
        玶、宋政諺，並將他們趕出家門。宋宜玶及時以錄音機錄下被告之辱罵言詞
        ，業經台中地院核發九十年度暫家護字第九五號暫時保護令。惟被告仍飾詞
        獄辯，對於犯行，一概否認，並以原告及子女、家人設計陷害等與本件相同
        之台詞答辯，絲毫不知悔改。被告指自己親生子女不如一條狗；以此類推，
        則被告應屬何物？核被告之言行，顯然已接近喪心病狂之程度。再依據推理
        法則，被告無端以「養你們不如養一條狗」辱罵至親的子女，顯示被告有嚴
        重暴力傾向，缺乏情緒控制之能力。以此種精神狀態，當然會在永福國小大
        門口，以「賤女人、帶客兄」等穢語侮辱原告。
  （五）事實上，被告對子女刻薄至極，從未盡到教育、養育之責任。對於遠在加拿
        大留學之大女兒宋珮綺不聞不問，且拒絕支付其學費、生活費；對二女兒宋
        宜玶、兒子宋政諺亦不關心照顧。三名子女生活費完全由原告支付。被告竟
        然有顏面於該答辯狀大言不慚稱：「希望子女成器，送子女至國外讀書、買
        房子、車子打理食衣住行，一家大小支出，養育子女均由被告承擔不計支出
        」云云，確屬卑鄙至極之天大謊言。
  （六）永福國小因場地不足，採輪流方式升旗，四、六年級學生每週一、四在操場
        舉行升旗典禮，而案發當日為星期三，因教師開會，操場並無升旗典禮。被
        告稱當天七點五十五分升旗，當時大門口空無一人，顯係謊言。案發後，證
        人張景德見義勇為，出庭作證，致被告懷恨在心，三番兩次，無憑無據在庭
        訊及書狀中誣指張景德係原告之同居人，又繼續對原告及證人造成重大二次
        傷害。
  （七）按因故意或過失，不法侵害他人之權利者，負損害賠償責任，而不法侵害他
        人名譽者，被害人雖非財產上之損害，亦得請求賠償相當之金額，民法第一
        百八十四條第一項前段及第一百九十五條第一項前段分別定有明文。查被告
        係台中市中山醫學院畢業，並身為中山醫學院醫技系校友會會長、台中市西
        區獅子會秘書長、台中市億喬建設公司董事長、台中市雅歌聯誼會會長，為
        受過高等教育之知識分子，堪稱社會公眾人物，理應溫文儒雅、謹言慎行、
        潔身自愛，做為大眾之模範，竟在國小校園內當著自己小孩及小孩師長面前
        對自己元配（按當時兩造婚姻關係仍存續中，一審刑事判決書誤載兩造已離
        婚）口出穢言，其行可誅；若非予以重罰，無法彌補原告之損害。
  三、證據：提出經濟部公司執照、扁額照片、中山刊物、台中市西區獅子會會員名
      錄、被告歸戶財產查詢清單、台灣高等法院台中分院（下稱台中高分院）民事
      判決確定證明書、在職證明書（含被告名片）、電話錄音譯文、台中地院暫時
      保護令、另案起訴狀、八十九年日曆表、永福國小日課表、戶籍謄本（均影本
      ）各一件、台灣銀行定期存款單影本四紙、另案準備書狀及匯出匯款證明書（
      均影本）各三件、書信、郵政劃撥儲金存款通知單及收據（均影本）各二件為
      證。
乙、被告方面：
  一、聲明：求為判決駁回原告之訴。
  二、陳述：
  （一）被告因親子關係於八十九年十一月二十二日至永福國小探視兒子宋政諺，本
        諸親情並未打擾及強行帶走兒子之行為，詎原告得知後即前來，見面就大吼
        大叫，並通知其家人前來大張聲勢，被告並沒有罵原告，因當時首先只有原
        告一人到來，更無由辱罵原告所述之言語，嗣其家人到後，被告亦無與其交
        談。被告出於思子之情探視親子，乃原告卻利用此次被告探視兒子之機會，
        編造情節，以自己親近之人及其胞姊偽證誣諂被告，竟然能使法官採信其詞
        入被告於罪，使被告冤屈不平，對司法之公正公平失所期待。而被告更借題
        傷害被告，利用親情要求錢財，傷害出於彼此亦傷彼此，當時在操場上只有
        老師及宋政諺，家庭成員間爭執，只要雙方理性處理，傷害何其有之，請能
        駁回原告之請求，祈使雙方停止紛爭，傷害無由再生。
  （二）刑事部分雖已判決，然確與事實不符，經查原告之主張全為謊言虛編，原稱
        案發時間為早上七點四十分，後經林振祥老師出庭作證說沒有印象，及被告
        證實七點四十分在操場碰面後老師及宋政諺隨後離開。原告則改稱時間是在
        八點多，地點是學校門口。而既然林振祥老師出庭作證說沒有印象，八點多
        林老師也不在場，宋政諺也從永福國小畢業近一年了，原告竟主張「至今，
        永福國小之老師、宋政諺同班學生及家長，仍以異樣眼光看待原告，認為原
        告有（客兄），不守婦道、有失名節‧‧‧」。可知原告是如何誇大其詞、
        危言聳聽，永福國小早上七點三十分至七點四十分學生到校，七點四十分至
        七點五十分自修及掃地，七點五十五分升旗，這也就是何以八點多兩造會出
        到大門口的原因。當時大門口空無一人，被告無法尋得反證，更無原告所言
        在眾人學生老師前侮辱原告。兩造既已離婚，雙方均可自由與人交往，自無
        所謂（客兄）不守婦道之詞，原告之言無由而生，原告並未受任何侮辱及傷
        害。況且，本件當日僅有雙方在場，家庭成員間之爭執並無他人在場，縱有
        傷害亦屬有限，被告已於婚姻訴訟和解時給予原告一千零八十萬元相當數目
        之金錢，原告應知所滿足感念被告之用心才是，不應再傷害親情，借詞要索
        錢財。
  （三）原告性情狡猾言語犀利不實，從其書狀可以看出其待人處事的態度，被告雖
        在婚姻事件中與之和解（卷內和解筆錄），伊卻毫不遵守約定，只愛錢財不
        顧親情，雖然約定孩子由被告監護，卻挾持利用孩子為要脅籌碼。本案刑事
        告訴人與證人等為一家人及親近，宋政諺為兩造之子，當時與原告同住，刑
        事庭法官問宋政諺是否認識證人張景德時，宋政諺陳稱認識「他是在為媽媽
        打官司的叔叔」。據此可知原告與張景德之關係，其證詞竟得採信？本案無
        中生有，被告出於單純探視親子，卻受原告利用家人同夥誣陷刑事入罪及再
        索錢財，殊不知將來孩子如何見過父親，當父親的又如何提興探視孩子？天
        下為人父母者，天地良知若有靈性會不譴責原告等人之惡行嗎？
  （四）一個正當的家庭，被告希望子女成器送子女至國外讀書，買房子車子打理食
        衣住行。一家大小支出養育子女均由被告承擔不計付出，原告之言違背良知
        。再者原告家庭其父親捕魚為業退休多年，並未參與任何社交活動，原告言
        為安平區望族、德高望眾，言過其實。原告欲維其人格名譽即須知所規範言
        行，妖言惑眾無法服人。
  （五）原告並非從事代書工作，亦無從事會計工作，雖為商專畢業並無實際就業，
        亦無代書證照，平日愛說謊喜好錢財花用，名下並無財產，所言不實。至原
        告所提被告之身分，均為數年前之資料，多所差異，原告生性狡猾，不難看
        出破綻，原告於九十一年四月四日鈞院準備程序中主張被告是在永福國小校
        門口罵她，而在起訴狀卻稱「詎被告竟在國小校園內當著自己小孩及小孩師
        長面前對自己元配（按當時兩造婚姻關係仍存續中，一審刑事判決書誤載兩
        造已離婚）口出穢言‧‧‧」云云。事實上，兩造離婚日期為八十八年六月
        二十四日，故本件發生當時兩造已離婚。又就如被告所述當日與被告見面之
        地方為學校操場，事後宋政諺回教室老師也隨後離開，此點可查閱刑事卷宋
        政諺及林振祥老師之證詞，原告辯說被告在校門口罵她，與其在起訴狀如上
        所述自相矛盾。至被告曾為中山醫技系校友會長為八十四年間之事，早已卸
        任。而擔任獅子會秘書為八十九年間之事，亦早已卸任。又擔任億喬建設公
        司董事長一職為八十八年七月以前，現在早已不是董事長，亦非公司股東，
        而台中市雅歌聯誼會是一社區團體，成立兩年，亦早在八十八年解散。被告
        現有工作只有為億喬建設公司作帳、及售後服務工作賺取生活費，因億喬建
        設公司早已停止營運多年，由億喬建設公司八十九年營利事業所得稅結算申
        報書只有一筆出售土地所得可證。再者，被告之資產多為田地只能做為耕作
        使用多無收益，原告蒐集過往及不切實資料，意圖渾沌事實。
  三、證據：提出台中高分院和解筆錄、民事判決確定證明書、台中地院民事判決確
      定證明書、戶籍謄本、經濟部公司執照、億喬建設公司變更登記事項卡及董事
      、監察人名單、億喬建設公司八十九年度營利事業所得稅結算申報書、電話錄
      音譯文、匯款單（均影本）各一件為證。
丙、本院依職權調閱台灣台南地方法院檢察署（下稱台南地檢署）九十年度偵字第六
    三一五號〔含九十年度發查字第六六六號、台南地院九十年度易字第一四九０號
    、本院九十年度上易字第一七七一號〕妨害名譽偵審全卷。
      理      由
一、本件原告主張：被告於八十九年十一月二十二日上午七時四十分許，前往永福國
    小欲帶走兩造所生長子宋政諺，而與前來處理之原告發生爭執，竟當眾於學校師
    生及眾多學生家長面前出口穢言以閩南語辱罵原告「臭查某、客兄者帶到這裡來
    了」、「賤女人，帶客兄，要讓妳死得很難看」等語，致原告進出永福國小時皆
    遭受異樣之眼光，進而使原告精神及名譽上受有重大損害；為此，依侵權行為損
    害損害賠償之法律關係，求為命被告應給付一百萬元及自〔刑事附帶民事賠償起
    訴狀〕繕本送達之翌日起至清償日止，按年息百分之五計算之利息之判決等語。
二、被告則以：伊雖於八十九年十一月二十二日前往永福國小探視兒子宋政諺，然本
    諸親情並無打擾及強行帶走兒子之行為，詎原告得知後前來見面即大吼大叫，並
    通知其家人前來大張聲勢，起初原告僅一人到來，被告並未辱罵原告所稱之言語
    ，嗣其家人到後，被告亦無與其交談。乃原告卻利用此次被告探視兒子之機會，
    編造情節，以自己親近之人及其胞姊偽證誣諂被告，而入被告於罪，顯然不實，
    刑事判決之認定，確與事實不符，且家庭成員間之爭執並無他人在場，縱有傷害
    亦屬有限等語，資為抗辯。
三、原告主張被告於八十九年十一月二十二日上午七時四十分許，前往永福國小與前
    來之原告發生爭執，並當眾在學校師生及眾多學生家長面前出口穢言以閩南語辱
    罵原告「臭查某、客兄者帶到這裡來了」、「賤女人，帶客兄，要讓妳死得很難
    看」等語，致原告進出永福國小時皆遭受異樣之眼光，進而使原告精神及名譽上
    受有重大損害等情，雖為被告所否認，並以前揭各情詞置辯，但查：
（一）被告已自承於八十九年十一月二十二日上午七時四十分許前往永福國小探視兩
      造所生之子宋政諺，原告前往永福國小與之見面即大吼大叫之事實，已見原告
      主張兩造當時發生爭執等情非虛，核與證人即兩造所生之子【宋政諺】於被告
      被訴妨害名譽刑事案件調查隔離兩造訊問時所稱：「他（指被告）剛開始說很
      想我，後和我在校園走一圈講了一些話，我父親要我把書包放在教室，後來走
      到永福國小門口碰到我們老師，我爸爸就和我們老師談了幾分鐘，老師和爸爸
      談了一半時我媽媽就來了，我媽媽和爸爸就吵起來，老師就在那裡勸架‧‧‧
      我看到爸爸很生氣的手指著媽媽，但我不知道爸爸什麼，‧‧‧爸爸和媽
      媽吵起來時老師從頭到尾都在那裡，老師都沒有離開。」等語合（參見台南
      地院九十年度易字第一四九０號妨害名譽刑案卷第四０頁）。查證人【宋政諺
      】係兩造所生之子，與兩造係骨肉至親，既在場目睹當時整個事件之經過，又
      係經台南地院刑事庭隔離兩造後始為上開證述，則其所證當時事件之經過情形
      ，當無偏袒任何一造之理由，自屬可信；足見被告於前揭時地與原告發生爭執
      時，並非未出言原告，則證人即兩造所生之子宋政諺之級任老師【林振祥】
      於前揭刑事案件在本院調查時所稱：「我不知道他們（指兩造）有無發生爭吵
      ‧‧‧」「我因為沒有同時看見他們兩個人（指兩造）同時在場，所以被告有
      無乙○○我不知道。」等語（參見本院九十年度上易字第一七七一號刑案卷
      第七二、七三頁），應係有所保留，自不足以證明被告未於前揭時地出言原
      告。又依證人【宋政諺】於前揭刑案中證稱：「‧‧‧我是後來打掃的時候才
      看到張景德‧‧‧」「‧‧‧我打掃後來也有看到阿姨，當時老師也還在那裡
      ，阿公阿姨一起來，張景德比他們早到，並沒有打起來，只在大門口來去
      。」等語（參見台南地院前開刑案卷第四０、四一頁），足認張景德、李惠敏
      （即原告之胞姊亦即宋政諺之阿姨）於兩造於上開時地發生爭執時確有在場；
      而依證人【張景德】於前揭刑案偵審中所稱：「‧‧‧當天上午七點四十分李
      惠敏說其妹夫（即被告）要到「永福」（國小）強帶小孩回台中，要我去看一
      下，我騎機車停永福國小正門外，走路進大門，看見乙○○與一男子爭吵，事
      後知該男子即被告‧‧‧乙○○、甲○○在爭吵，有上課學生、家長圍觀，我
      問乙○○「有沒有什麼事」，甲○○說「連客兄也帶來這，你們二人也『』
      卡密一點」，甲○○又乙○○「臭查某‧‧‧」等等粗魯髒話，態度窮凶惡
      極‧‧‧」（參見台南地檢署九十年度發查字第六六六號卷第二四頁）、「‧
      ‧‧在門口處發現被告與乙○○發生爭吵，我走過去站在旁邊的時候，被告誤
      會我和乙○○是有關係，所以用台語對乙○○講『客兄都帶到這裡來了，你們
      兩個就在（再？）親密一點沒有關係』，當時只有我們三個人，及一些學生家
      長在旁邊圍觀。」等語（參見台南地院前開刑案卷第五八頁）及證人【李惠敏
      】證述：「上午七點三十（分）左右乙○○通知我，我叫張先生去處理，我‧
      ‧‧約七點五十分到，甲○○在大門口乙○○和張景德『賤女人，帶客兄，
      要給你死得很難看』‧‧‧」（參見台南地檢署上開發查卷第二四頁反面－二
      五頁）、「我當時打電話給張景德，因為他距離學校比較近，請他先過去，我
      和他是合開代書事務所。我因為有去載我爸爸，所以大概七點五十分到學校，
      我聽到被告我妹妹說『臭女人，帶客兄到這裡來，我要讓你死的很難看』‧
      ‧‧」等語（參見台南地院前開刑案卷第五七－五八頁），足以佐證兩造所生
      之子【宋政諺】所稱：「我看到爸爸很生氣的手指著媽媽」等語非虛，則若
      被告當時未以上開言詞辱被告，證人【宋政諺】、【張景德】、【李惠敏】
      當無無中生有為上開相同之證述，至被告於前開刑案所舉證人【楊博閔】所述
      各情（參見台南地院前開刑案卷第五九頁），並無從證明被告未以前開言語辱
      原告，是以被告以原告主張兩造爭執之處所不同而否認以前開言語辱原告
      云云，並無可取，此為台南地院及本院刑事庭所同認，因以被告公然侮辱人，
      而判處拘役四十日（得易科罰金）確定，有本院依職權調取之前開刑事案卷足
      稽，自堪信原告之主張為真實。
（二）按不法侵害他人之身體、健康、名譽、自由、信用、隱私、貞操，或不法侵害
      其他人格法益而情節重大者，被害人雖非財產上之損害，亦得請求賠償相當之
      金額；民法第一百九十五條第一項前段定有明文。查被告於前揭時地公然以「
      臭查某、客兄者帶到這裡來」、「賤女人，帶客兄，要讓你死得很難看」等穢
      語，辱罵乙○○，難謂無使原告名譽受損之情事，則原告主張因被告前揭公然
      辱之行為，使其名譽受損，而依侵權行為之法律關係，請求被告給付精神慰
      撫金之損害賠償，自屬有據。查原告教育程度係商專畢業，目前在代書事務所
      工作，每月薪資為二萬元至三萬餘元，另兼任會計工作，月入約一萬八千元，
      已經其陳明在卷（參見本院卷第三四頁），雖為被告所否認，然依原告八十九
      年度綜合所得稅各類所得資料清單（參見本院卷第七三頁）所載其在該年度有
      十九萬元之薪資所得，足認原告並非毫無工作收入；又其名下有車輛三輛，有
      財政部台灣省中區國稅局台中市分局九十一年四月十七日中區國稅中市密字第
      ０九一００一三六二八號函送之原告歸戶財產查詢清單可稽（參見本院卷第七
      一－七二頁），資力非豐；而被告之教育程度則為醫專畢業，曾任億喬建設公
      司董事長、第五屆中山醫技校友會會長、台中市西區獅子會秘書，有原告提出
      之經濟部公司執照、中山刊物、台中市西區獅子會會員名錄〔均影本‧參見本
      院九十一年度附民字第三九號卷（下稱本院附民卷）第四、六、七頁〕足憑，
      具有相當之社會名望與地位，惟目前已非億喬建設公司董事長，而為該公司之
      總經理，有原告提出之在職證明書及名片（影本‧參見本院卷第七０頁）可證
      ，僅負責該公司售後服務工作，月薪約三萬元，亦經被告陳明在卷（參見本院
      卷第三四頁），並有其提出之經濟部公司執照、億喬建設公司變更登記事項卡
      及董事、監察人名單、億喬建設公司八十九年度營利事業所得稅結算申報書（
      均影本‧參見本院卷第五０－五三頁）足憑，名下有土地二十二筆，房屋一棟
      、車輛一輛及二筆投資，八十八年度有利息及營利等十五筆收入合計二八０、
      一七七元，八十九年度亦有利息及營利等十一筆收入合計六六、七一三元，有
      原告提出之被告歸戶財產查詢清單（影本‧參見本院附民卷第八－一０頁）足
      證，並有財政部台灣省中區國稅局台中市分局九十一年四月二日中區國稅中市
      密字第０九一００一一三四九號函送之被告歸戶財產查詢清單及八十八、八十
      九年度綜合所得稅各類所得資料清單可查（參見本院卷第二四－三０頁），資
      力顯較豐厚；又兩造原係夫妻，於八十八年六月二十四日經台中地院判決離婚
      確定，有被告提出之台中地院民事判決確定證明書（影本‧參見本院卷第四八
      頁）可憑，復有兩造各自提出之戶籍謄本（影本）足佐（參見本院卷第一七、
      四九頁），因離婚後監護所生之子宋政諺而發生家庭紛爭，被告因而公然口出
      穢語，當場使原告難堪，衡以當時兩造爭吵之場所與情節，自足造成原告名譽
      之受損，然因兩造所生之子宋政諺於兩造發生該爭執後，已於翌年六月自該校
      畢業，而就讀台南市立安平國中，為其在前開刑案證陳在卷（參見台南地院前
      開刑案卷第四０頁），復為兩造所不爭，則原告已無須再經常前往永福國小，
      是其可能遭受學生或其他家長異樣眼光致名譽受損之情形相對減縮，而原告又
      未能舉證證明其名譽因而受何重大損害之情事，則其主張因被告之公然侮辱犯
      行，對其人格、名譽及子女、長輩親人，均構成嚴重傷害云云，自無可取，即
      難認已造成原告名譽之顯著損害。因此，斟酌兩造前開教育程度、社會地位、
      經濟能力及起因於兩造離婚後監護所生之子宋政諺所生之爭執，而造成原告名
      譽損害之程度尚非顯著等各情，本院認為原告請求被告賠償之精神慰撫金額以
      十萬元為適當；逾此部分之請求，尚難認為正當。是以原告依侵權行為之法律
      關係，請求被告賠償十萬元之非財產上之損害金額，洵屬正當，應予准許；逾
      此部分之請求，即難認有理由，應予駁回。
（三）又按給付有確定期限者，債務人自期限屆滿時起，負遲延責任。給付無確定期
      限者，債務人於債權人得請求給付時，經其催告而未為給付，自受催告時起，
      負遲延責任。其經債權人起訴而送達訴狀，或依督促程序送達支付命令，或為
      其他相類之行為者，與催告有同一之效力；民法第二百二十九條第一、二項分
      別定有明文。又遲延之債務，以支付金錢為標的者，債權人得請求依法定利率
      計算之遲延利息。但約定利率較高者，仍從其約定利率；而應付利息之債務，
      其利率未經約定，亦無法律可據者，週年利率為百分之五；亦為同法第二百三
      十三條第一項及第二百零三條所明定。查本件原告請求被告應給付之前開金額
      ，並未定有給付之期限，則原告請求自〔刑事附帶民事賠償起訴狀〕繕本送達
      之翌日起，按年息（即週年利率）百分之五計算之利息，並未逾其所得請求之
      範圍，自無不合；查原告〔刑事附帶民事賠償起訴狀〕繕本係於九十一年三月
      六日送達被告收受（參見本院前開附民卷第二一頁），則原告請求被告應自九
      十一年三月七日起，按年息（即週年利率）百分之五計算遲延利息，核與上開
      規定並無違背，自無不合。
四、綜上所述，原告主張被告在前揭公眾得出入場所以前述之穢語辱伊，致其名譽
    受損等情，洵可採信；被告空言否認對原告有前揭辱之侵權行為，並無可取；
    從而，原告基於侵權行為之法律關係，請求被告賠償其精神（非財產）上之損害
    十萬元，及自九十一年三月七日起至清償日止，按年息（即週年利率）百分之五
    計算之利息，洵屬正當，應予准許；至原告請求之金額，逾上開應准許部分，即
    非正當，要難准許，應予駁回。
五、又民事訴訟法第四百六十六第一項所定上訴第三審之利益數額，業經司法院於九
    十一年一月二十九日以（九一）院台廳民一字第０三０七四號令提高為一百五十
    萬元，並定於九十一年二月八日起實施。查本件命被告應給付之金額為十萬元，
    而駁回原告請求之金額為九十萬元，均未逾一百五十萬元，則兩造就本判決自均
    不得提起第三審上訴，是以本判決經本院宣示後即告確定（民事訴訟法第三百九
    十八條第二項前段參照）；又兩造其餘主張及舉證，均不影響本院所為前開論斷
    ，自無再一一審論之必要；均附此敘明。
六、據上論結，本件原告之訴為一部有理由，一部無理由，依民事訴訟法第七十九條
    但書，判決如主文。
中　　　華　　　民　　　國　　九十一　　年　　　六　　　月　　十　一　　日
　　　                  臺灣高等法院臺南分院民事第一庭
~B1審判長法官　王　惠　一
~B2　　　法官　吳　上　康
~B3　　　法官　蘇　清　恭
右為正本係照原本作成。
本判決不得上訴。
中　　　華　　　民　　　國　　九十一　　年　　　六　　　月　　十　一　　日
~B法院書記官　李　淑　華
